【裁判字號】    98,簡上,59
【裁判日期】    980331
【裁判案由】    贓物
【裁判全文】
臺灣高雄地方法院刑事判決              98年度簡上字第59號
上  訴  人
即  被  告  甲○○
上列上訴人因贓物案件，不服本院民國97年12月11日97年度審簡
字第4688號第一審判決（聲請簡易判決處刑案號：臺灣高雄地方
法院檢察署97年度偵字第17736 號），提起上訴，本院管轄之第
二審合議庭判決如下：
    主  文
上訴駁回。
    事  實
一、甲○○係設址在高雄縣湖內鄉○○村○○路○段13之1 號「
    三田資源回收場」負責人，其明知不詳人士所出售來源不詳
    之物，可能皆為贓物，仍於民國97年6 月18日上午11時許，
    某真實姓名年籍不詳之成年男子，攜帶其於同日上午8 時許
    ，在高雄縣湖內鄉二仁溪葉厝甲堤防段內，竊取原屬學志營
    造有限公司所有之版樁鋼筋籠共重約638 公斤，前來上址欲
    出售時，仍基於故買贓物之不確定故意，而以每公斤18元之
    價格，向該名男子收購前開版樁鋼筋籠。嗣於同日下午3 時
    4 5 分許，經學志營造有限公司工地主任乙○○在上址資源
    回收場內覓得失竊之版樁鋼筋籠，而報警查獲。
二、案經高雄縣政府警察局湖內分局報告臺灣高雄地方法院檢察
    署檢察官偵查起訴。
    理  由
一、按被告以外之人於審判外之言詞或書面陳述，除法律有規定
    者外，不得作為證據；又被告以外之人於審判外之陳述，雖
    不符刑事訴訟法第159 條之1 至第159 條之4之 規定，而經
    當事人於審判程序同意作為證據，法院審酌該言詞陳述或書
    面陳述作成時之情況，認為適當者，亦得為證據，刑事訴訟
    法第159 條第1 項、第159 條之5 第1 項定有明文。經查，
    本判決所引用之各項證據資料，其屬於被告以外之人於審判
    外之言詞、書面陳述者，均據被告於審判程序同意作為證據
    （見本院卷第21頁），本院審酌上開證據作成時之情況，亦
    無不當取供等情形，認為以之作為本案之證據亦屬適當，依
    刑事訴訟法第159 條之5 第1 項之規定，應均有證據能力，
    先予敘明。
二、訊據被告甲○○固坦承確有收購上開版樁鋼筋籠之事實，惟
    矢口否認有何故買贓物之犯行，辯稱：上開版樁鋼筋籠均屬
    壓扁之廢鋼筋而非堪用品，並與其他廢鐵混雜，從外觀無從
    辨識其是否為贓物；又伊經營小盤資源回收場，所收購之回
    收資源來自各行各業、市井小民，資源回收物之種類繁多，
    亦無從為特別之注意，且伊若對前來出售資源回收物之民眾
    ，均要求其出示身分證件登記，可能造成民眾之疑慮而影響
    其經營，伊雖會請民眾提出身分證件登記，但實際上常有無
    法登記之狀況，只能由民眾自行填寫年籍資料，而本件出售
    上開鋼筋籠之人，曾於民國97年5 月22日前來出售廢鐵，因
    該人未帶證件，故伊請其自行填載姓名及身分證字號，該人
    復於翌日前來出售廢鐵，故伊不疑有他，而該人於97年6 月
    18日前來出售上開鋼筋籠時，伊自無由懷疑該人，倘若伊明
    知上開鋼筋籠係贓物而故買之，因有風險之故，必然壓低收
    購價錢並將之置於隱密之處，然伊係以市價收購上開鋼筋籠
    ，且收購後將之置於旁邊空地，並無刻意掩飾，故伊主觀上
    無從認知上開鋼筋籠為贓物云云。
三、按刑法第349 條第2 項之故買贓物罪，係行為人故意以有償
    行為取得贓物之所有，包括買賣、交易、代物清償（司法院
    82廳刑1 字第5283號），又本罪並不以確定或直接故意為限
    ，即使為未必故意，亦能成立，又被告交付價金是否與贓物
    價值相當，在所不問。經查：
  (一)據學志營造有限公司之工地主任乙○○於警詢時證稱：上開
    廢鋼筋籠為其公司所有，於97年6 月18日上午8 時許在高雄
    縣湖內鄉二仁溪葉厝甲堤防段內遭竊等語明確，並有乙○○
    簽名具領保管之贓物認領保管單1 紙在卷可稽，乙○○倘若
    有冒領情事，即須負起相關之法律責任，衡情其應無甘冒遭
    受刑事追訴之風險而虛偽指訴並冒領上開鋼筋籠之理，是上
    開鋼筋籠原為學志營造有限公司所有，係屬遭竊之贓物應可
    認定。又所謂贓物，係指因侵害財產法益犯罪所得之物而言
    ，故特定物品是否為贓物，本即不應單憑該物品外觀是否完
    好如新及其是否堪用為其依據，因此，縱侵害財產法益犯罪
    所得之物，外觀陳舊、污損，且依該物之一般使用方式，難
    認其仍堪用，亦不影響其為贓物之事實，同理，亦不得僅憑
    物品外觀即據以推論行為人主觀上知悉該物品為贓物與否。
    況且上開鋼筋籠之外型尚屬完整，長度逾180 公分，與一般
    已損壞或無法使用之廢鋼筋有間，亦有照片14張附卷可按，
    是以被告以上開鋼筋籠均屬壓扁之廢鋼筋而非堪用品，並與
    其他廢鐵混雜，從外觀無從辨識其是否為贓物云云，依上開
    說明，尚難遽此為被告有利之認定。
  (二)其次，資源回收場所收購者為回收可處理之物品，不若新品
    可提供來源證明，是業者為確保所收購物品並非來路不明之
    贓物，而避免觸法風險，通常會逐一登記所收購之回收物品
    名、數量，留下出賣人之姓名、電話或登記其使用之交通工
    具，並核對身分證件，或有填寫收據交出售人簽收，及裝設
    監視器錄影存證，以供後續追查。而以贓物罪之本質在處罰
    隱匿他人財產犯罪所得之行為，以排除被害人追查及請求返
    還受損財物之困難，並阻斷財產犯罪者之銷贓管道，且資源
    回收業者對於財產犯罪行為人會經由資源回收場之管道銷贓
    乙節應有所知悉。是以，回收業者於收購回收物品時，逐一
    登記所收購之回收物品名、數量，留下出賣人之姓名、電話
    或登記其使用之交通工具，並核對身分證件，或填寫收據交
    出售人簽收，及裝設監視器錄影存證等確認物品來源合法之
    手續，並負擔證明來源之不利益，縱需額外付出成本，且可
    能造成民眾些許之不便利，就回收業者藉此營利及阻絕銷贓
    管道而言，仍應屬合理之風險分配。然本件被告於收購上開
    鋼筋籠時，卻未進行上開確認物品來源合法之手續，僅任由
    出售上開物品之人隨意填載不實之姓名、身分證字號等資料
    虛應故事，顯然對於本件所收購物品是否為贓物並不在意，
    縱使依一般市價收購，只要銀貨兩訖，即不問來源，任予買
    受，已然有違資源回收業界之慣行模式，即有容任所買受之
    物品縱屬贓物亦不違背其本意之情，其僅徒託詞因所收購之
    資源回收物之種類繁多，若對前來出售資源回收物之民眾，
    均要求其出示身分證件登記，可能造成民眾之疑慮而影響其
    經營，且實際上常有無法登記之狀況，只能任由民眾自行填
    寫年籍資料，且本件出售上開鋼筋籠之人，曾前來出售廢鐵
    ，因該人未帶證件，故請其自行填載姓名及身分證字號，該
    人後來出售上開鋼筋籠時，其未懷疑該人即以市價收購，並
    將之置於旁邊空地而未藏匿云云，均不足以阻卻上開犯意，
    其有故買贓物之不確定故意已明。綜上所述，本件事證明確
    ，被告上開辯解洵無足採，應依法論科。
四、核被告甲○○所為，係犯刑法第349 條第2 項之故買贓物罪
    。爰審酌被告對於真實姓名年籍不詳、自稱為「葉清水」之
    人所出售之鋼筋籠可能係來路不明之贓物乙節有所預見，竟
    仍不違背其本意而予以收購，增加國家機關對於財產犯罪追
    查之困難，行為殊不可取，復審酌其犯後未能坦承全部犯行
    ，推諉卸責，惟念及上開鋼筋籠業經被害人領回，被害人所
    受損害已獲減輕等一切情狀，經原審判處有期徒刑貳月，並
    諭知如易科罰金，以1,000 元折算1 日之折算標準，認事用
    法核無違誤，量刑亦稱妥適。被告提起上訴，猶執前詞否認
    犯罪，指摘原判決不當，為無理由，應予駁回。
據上論斷，應依刑事訴訟法第455 條之1 第1 項、第3 項、第36
4 條、第368 條，判決如主文。
本案經檢察官丙○○到庭執行職務。
中    華    民    國    98    年    3     月    31    日
                  刑事第五庭  審判長法  官  廖建瑜
                                    法  官  林永村
                                    法  官  林裕凱
以上正本證明與原本無異。
不得上訴。
中    華    民    國    98    年    3     月    31    日
                                    書記官  黃靖媛


司法院資訊處製作；財團法人民間司法改革基金會備份。
